【裁判字號】    90,台上,2029
【裁判日期】    900411
【裁判案由】    違反藥事法
【裁判全文】
最高法院刑事判決                                九十年度台上字第二○二九號
    上  訴  人  甲○○
    選任辯護人  蔡清河律師
右上訴人因違反藥事法案件，不服台灣高等法院台南分院中華民國八十八年二月四日
第二審判決（八十七年度上訴字第一七四五號，起訴案號：台灣台南地方法院檢察署
八十七年度偵字第六三四三號），提起上訴，本院判決如左：
    主  文
上訴駁回。
    理  由
按刑事訴訟法第三百七十七條規定：上訴於第三審法院，非以判決違背法令為理由，
不得為之。是提起第三審上訴，應以原判決違背法令為理由，係屬法定要件。且必須
依據卷內資料為具體之指摘，並足據以辨認原判決已具備違背法令之形式，始屬相當
。本件原判決撤銷第一審論處上訴人甲○○以連續非法販賣化學合成麻醉藥品罪刑之
判決，改判論該上訴人連續明知為禁藥而販賣罪，處有期徒刑壹年，並宣告扣案之Ｗ
ＥＬＬＣＯＭＥ  Ｌ４Ａ藥丸貳粒沒收之。係依憑上訴人供認伊有販賣上開藥丸予劉
茂林之事實，核與證人劉茂林供證情節相符，復有白色藥丸二粒（扣案五粒，其中三
粒送鑑定用畢）扣案足憑，而該白色藥丸經檢出美沙冬（ＭＥＴＨＡＤＯＮＥ）成分
，係屬麻醉藥品管理條例所稱化學合成麻醉藥品，為成癮性鎮痛劑，目前我國並未核
准該項藥品進口，有行政院衛生署藥物食品檢驗局民國八十七年一月十五日藥檢壹字
第八七○○一○五號檢驗成績書及該署麻醉藥品經理處八十八年一月八日麻業字第七
六七○七號函各一紙附卷足憑，已述其所憑之證據及認定之理由。而以上訴人否認
犯罪，辯稱：不知該白色藥丸係禁藥云云，不足採信，在理由內依憑卷證資料，詳加
指駁。並說明上訴人明知上開白色藥丸為未經核准輸入之禁藥而販賣，其非明知該藥
丸屬化學合成麻醉藥品應堪認定，及證人楊美麗、周錦花、李祐嘉、黃憲宗之證言，
不足執為有利於上訴人之認定之理由。從形式上觀察，原判決並無違背經驗、論理法
則、判決理由不備或應於審判期日調查之證據未予調查之違法情形存在。上訴意旨，
置原判決所為之明白論斷於不顧，專憑其個人意見，就原審採證認事職權之適法行使
及原判決理由已詳細說明之事項，漫事爭執，難認已符合首揭法定之第三審上訴要件
。又刑事訴訟法第三百七十九條第十款所稱「依本法應於審判期日調查之證據」，指
該證據在客觀上為法院認定事實及適用法律之基礎者而言。此種證據，未予調查，同
條特明定其判決當然違背法令。其非上述情形之證據，未予調查，本不屬於上開第十
款之範圍，縱其訴訟程序違背法令，惟如應受同法第三百八十條之限制，既於判決結
果無影響，自非適法之第三審上訴理由。原判決已於判決理由內詳為說明上訴人明知
ＷＥＬＬＣＯＭＥ  Ｌ４Ａ藥丸為未經核准輸入之禁藥而販賣予劉茂林之理由，其未
依上訴人之聲請，進行調查上訴人在戒毒中心幫忙，究參與戒毒中心業務與否﹖其參
與之程度，是否達到足以辨明戒毒藥物合法與否之程度﹖及含有美沙冬（ＭＥＴＨＡ
ＤＯＮＥ）成份之藥品，有無在國內戒毒中心使用之情事，復未說明無調查必要之理
由，所踐行之訴訟程序，容有欠洽，但於判決結果不生影響。揆之上開說明，上訴意
旨所指原判決違法情事，顯與法律規定得為第三審上訴理由之違法情形不相適合。依
首開說明，亦非適法之第三審上訴理由。其上訴違背法律上之程式，應予駁回。
據上論結，應依刑事訴訟法第三百九十五條前段，判決如主文。
中      華      民      國     九十     年      四      月     十一     日
                              最高法院刑事第十二庭
                                  審判長法官  林  增  福
                                        法官  邵  燕  玲
                                        法官  吳  昆  仁
                                        法官  陳  世  雄
                                        法官  惠  光  霞
      右正本證明與原本無異
                                              書  記  官
中      華      民      國     九十     年      四      月     十八     日


司法院資訊處製作；財團法人民間司法改革基金會備份。
